【裁判字號】    97,訴,716
【裁判日期】    970605
【裁判案由】    清償借款
【裁判全文】
臺灣臺南地方法院民事裁定               97年度訴字第716號
原      告  陽信商業銀行股份有限公司
法定代理人  甲○○
訴訟代理人  乙○○
被      告  王良華
                        之26.
            柯振邦
            黃柯紅姬
                        之26.
            柯振裕
            柯紅妃
                        樓
            柯振
            柯振成
上列當事人間請求清償借款事件，本院裁定如下：
    主  文
本件移送臺灣臺北地方法院。
    理  由
一、按民事訴訟法第24條固規定，當事人得以合意定第一審管轄
    法院，惟同法第28條第1項、第2項規定：「訴訟之全部或一
    部，法院認為無管轄權者，依原告聲請或依職權以裁定移送
    於其管轄法院。第24條之合意管轄，如當事人之一造為法人
    或商人，依其預定用於同類契約之條款而成立，按其情形顯
    失公平者，他造於為本案之言詞辯論前，得聲請移送於其管
    轄法院。但兩造均為法人或商人者，不在此限。」觀之上開
    第28條第2項規定之立法意旨，在於當事人之一造為法人或
    商人時，通常占有經濟上之優勢地位，如因契約涉訟須赴被
    告之住、居所地應訴，無論在組織及人員編制上，尚難稱有
    重大不便。如法人或商人以預定用於同類契約之債務履行地
    或合意管轄條款，與非法人或商人之他造訂立契約時，他造
    就此類條款表面上雖有締約與否之自由，實際上幾無磋商或
    變更之餘地。則一旦因該契約涉訟，他造即必須遠赴法人或
    商人以定型化契約所預定之法院應訴，在考量應訴之不便，
    且多所勞費等程序上不利益之情況下，經濟上弱勢者往往被
    迫放棄應訴之機會，如此不僅顯失公平，並某程度侵害經濟
    上弱勢者在憲法上所保障之訴訟權，於是特別明文排除合意
    管轄規定之適用。故定型化契約當事人就契約相關事項爭執
    涉訟時，如法人或商人據此向預定「合意管轄」法院起訴，
    在不影響當事人程序利益及浪費訴訟資源之情況下，非法人
    或商人之他造於為本案之言詞辯論前，得聲請將訟爭事件移
    送於管轄法院。因此，在無其他特別審判籍管轄法院之適用
    時，原則上法院對此種移轉管轄之聲請，自應依同法第1條
    「以原就被」之原則定管轄法院。
二、經查：本件原告起訴主張依原告與被告王良華、被告柯振邦
    、黃柯紅姬、柯振裕、柯紅妃、柯振、柯振成之被繼承人
    柯振慶間關於本件消費借貸契約及連帶保證契約，已於授信
    約定書第18條約定合意以本院為第一審管轄法院。惟審酌原
    告係屬法人，上開契約乃屬單方預定用於同類契約之定型化
    契約，個別、不特定之消費者在締約當時，難有磋商或修改
    之權利。且斟酌本件被告之住所地均在臺北縣市、基隆市，
    與本院所在地之臺南市有相當距離，若認被告須受原告單方
    所擬定條款之約束，遠赴本院應訴，眾多被告所花費之勞力
    、時間及費用等程序上之不利益，顯然遠大於原告至被告住
    所地之管轄法院實施訴訟行為。而原告為頗具規模之金融公
    司，在各地均有營業處所，應訴並無不便，且被告柯振邦、
    黃柯紅姬、柯紅妃、柯振、柯振成亦已於言詞辯論前具狀
    聲請將本件訴訟移轉至臺灣臺北地方法院管轄，是綜上情以
    觀，原告與被告王良華、被告柯振邦、黃柯紅姬、柯振裕、
    柯紅妃、柯振、柯振成之被繼承人柯振慶間授信約定書第
    18條關於合意定本院為第一審管轄法院之約定，對被告王良
    華及被繼承人柯振慶之繼承人即被告柯振邦、黃柯紅姬、柯
    振裕、柯紅妃、柯振、柯振成確有顯失公平之情形，則依
    首揭法條及說明，本件即應排除合意管轄法院規定之適用。
    而兩造間既無其他特別審判籍管轄法院規定之適用，爰依被
    告之聲請，依民事訴訟法第1條第1項之規定，將本件訴訟移
    送於臺灣臺北地方法院管轄。
三、依民事訴訟法第28條第1項規定，裁定如主文。
中    華    民    國    97    年    6     月    5     日
                  民事第三庭    法  官  張季芬
以上正本係照原本作成。
如對本裁定抗告須於裁定送達後10日內向本院提出抗告狀，並應
繳納抗告費新台幣1,000元整。
中    華    民    國    97    年    6     月    5     日
                                書記官  顏惠華


司法院資訊處製作；財團法人民間司法改革基金會備份。
